臺灣臺東地方法院刑事判決　　　　　　 99年度簡上字第36號
上　訴　人　臺灣臺東地方法院檢察署檢察官
被　　　告　吳枝清
上列上訴人因被告傷害案件，不服本院臺東簡易庭中華民國99年
9月24日99年度東簡字第363號第一審判決（聲請簡易判決處刑案
號：99年度偵緝字第107號），提起上訴，本院管轄之第二審合
議庭判決如下：
    主  文
上訴駁回。
    犯罪事實
一、本案經本院審理結果，認第一審以被告吳枝清所為係犯刑法
    第277條第1項之普通傷害罪，判處罰金新臺幣（下同）3萬
    元，如易服勞役，以1,000元折算1日，並宣告緩刑2年，其
    認事用法及量刑均無違誤，應予維持，並引用如附件第一審
    判決書所記載之犯罪事實、證據及理由。
二、上訴意旨略以：本件並無宣告緩刑之特別情況，被告雖因告
    訴人黃建中已死亡，無法達成和解，然被告迄今未對告訴人
    或其家屬為任何補償行為，原審諭知較輕之罰金刑，卻又宣
    告緩刑，亦未命被告為任何事項，量刑難謂允當。
三、按量刑輕重，係屬事實審法院得依職權自由裁量之事項，苟
    已斟酌刑法第57條各款所列情狀而未逾越法定刑度，不得遽
    指為違法，最高法院著有72年臺上字第6696號、75年臺上字
    第7033號判例可資參照；且在同一犯罪事實與情節，如別無
    其他加重或減輕之原因，下級審量定之刑，亦無過重或失輕
    之不當情形，則上級審法院對下級審法院之職權行使，原則
    上應予尊重（最高法院85年度臺上字第2446號判決意旨參照
    ）。況本院認為刑之量定，乃憲法所保障法官獨立審判之核
    心事項，法院行使此項裁量，亦非得以任意或自由為之，而
    應受一般法律原理原則之拘束，即仍須符合法律授權之目的
    、法律秩序之理念、國民法律感情及一般合法有效之慣例等
    規範，尤其應遵守比例原則及平等原則之意旨，否則即可能
    構成裁量濫用之違法（最高法院86年度臺上字第7655號判決
    要旨可參）；亦即，如非有裁量逾越或裁量濫用之明顯違法
    情事，自不得擅加指摘其違法或不當，即使上級法院對下級
    法院裁量權之審查，亦應同此標準，此不僅在保障法官不受
    任何制度外之不當干涉，更保障法官不受制度內之異質干預
    ，以符憲法第80條所宣示獨立審判之真義。次按緩刑為法院
    刑罰權之運用，旨在獎勵自新，祇須合於刑法第74條所定之
    條件，法院本有自由裁量之職權；又宣告緩刑與否，乃原事
    實審法院依職權得自由裁量之事項，並不完全以刑事被告已
    否與被害人家屬成立和解賠償損失為其法定要件（最高法院
    45年臺上字第1565號判例、72年臺上字第3647號判例、77年
    度臺上字第5672號判決意旨足資參照）。
四、原審判決認被告罪證明確，審酌其未能控制自身情緒，僅因
    與告訴人發生口角，竟持酒瓶毆打告訴人，其犯罪動機已屬
    可議，然被告除曾於民國97年間因違背安全駕駛罪經本院判
    處罰金100,000元外，並無其他前科，素行尚非不良、目前
    係靠打零工維生，且於偵查中亦能坦承犯行，知其所為非是
    ，諒其尚有幡然悔悟之心而可期待改過自新，佐以告訴人所
    受傷害並非嚴重等一切情狀，量處罰金3萬元，並諭知易服
    勞役之折算標準。原審判決復衡酌被告未曾因故意犯罪受有
    期徒刑以上刑之宣告，僅係一時失慮致罹刑章，信經此科刑
    教訓，應能知所警惕而無再犯之虞，而認上開對其宣告之刑
    以暫不執行為適當，併宣告緩刑2年。檢察官上訴意旨固認
    被告迄今未與告訴人黃建中或其家屬和解，原審諭知較輕之
    罰金刑，卻又宣告緩刑，亦未命被告為任何事項，量刑難謂
    允當。惟查被告供稱：伊與告訴人因為工作而認識，案發後
    曾找告訴人和解，但告訴人的妹妹要伊賠償5萬元，否則找
    人打伊，伊很害怕，後來告訴人過世，伊不認識告訴人的家
    屬，所以沒有談成和解等語。稽以告訴人於警詢時陳述：伊
    與被告僅係因做南迴鐵路臨時工時認識之喝酒朋友，認識只
    有2個多月等語（見警卷第2頁）。而告訴人業於99年6月24
    日，另因肺炎合併呼吸衰竭及多重器官衰竭而死亡，有其死
    亡證明書1份在卷可稽（見偵查卷2第27頁）。復參以告訴人
    已與配偶離婚，其未成年子女之權利義務負擔由其前配偶行
    使，均未與告訴人同住，而告訴人之妹妹黃雅鈴雖據被告供
    承曾在告訴人生前與告訴人共同參與和解事宜，惟其亦未與
    告訴人同住，此有臺東縣大武鄉戶政事務所100年1月24日東
    武戶字第1000000148號函附告訴人3親等內血親戶籍謄本附
    卷可考。則被告與告訴人因擔任臨時工而認識，於案發時僅
    認識2個多月，平時只有在一起喝酒，足見其等相識未深，
    而告訴人於本案起訴前另因疾病死亡，其家屬復均未與其共
    同居住，被告欲覓得告訴人家屬再進行和解顯非易事，此由
    本院於審理時依職權傳喚告訴人之妹黃雅鈴至院，經合法傳
    喚未到庭，亦可印證。是本件被告雖未與告訴人或其家屬達
    成和解，然考量本案上開特殊情節，足認被告於原審判決前
    未與告訴人或其家屬達成和解，尚屬情有可原。兼衡被告於
    本案之前僅有公共危險案件之前科，經法院判處罰金1萬元
    ，此與本案傷害罪之罪質迥異，足認被告並非係習以暴力滋
    生事端且無法控制自我氣力之人，其於本案僅係一時衝動犯
    罪，而犯罪後即坦承犯行，並曾嘗試與告訴人和解，僅因上
    開因素致和解未果，顯有悔意，復參酌其於原審判決後迄今
    亦未再犯其他案件，有被告之臺灣高等法院被告前案紀錄表
    1 份在卷可考，亦可證其已知所警惕而未再罹刑章，是揆諸
    上開最高法院判例、判決意旨，本院綜合全案情形，認原審
    認事用法並無違誤，量刑亦屬妥適，而被告已符合刑法第74
    條第1項第1款諭知緩刑要件，原審判決併諭知緩刑2年，並
    無裁量濫用而悖於比例原則及平等原則，自應予以維持。從
    而，上訴人提起本件上訴，認原判決量刑過重，聲請撤銷原
    判決，為無理由，應予駁回。
據上論斷，依刑事訴訟法第455條之1第1項、第3項、第368條、
第373條，判決如主文。
本案經檢察官何昌翰到庭執行職務
中    華    民    國   100    年    2     月    18    日
                  刑事第一庭  審判長法  官  劉壽嵩
                                    法  官  楊峻宇
                                    法  官  陳鈺雯
以上正本證明與原本無異。
本件判決不得上訴。
                                    書記官  廖丁逸
中    華    民    國   100    年    2     月    18    日